【裁判字號】    89,上,201
【裁判日期】    890726
【裁判案由】    給付借款
【裁判全文】
臺灣高等法院民事判決  八十九年度上字第二○一號
    上  訴  人  甲○○
    訴訟代理人  張清浩律師
    被上訴人    新竹國際商業銀行股份有限公司
                              .
    法定代理人  詹宣勇        .
    訴訟代理人  靳家齊        .
                李玉梅        .
右當事人間給付借款事件，上訴人對於中華民國八十八年十二月十七日臺灣桃園地方
法院八十八年度訴字第一四一八號第一審判決提起上訴，本院判決如左：
    主    文
上訴駁回。
第二審訴訟費用由上訴人負擔。
    事    實
甲、上訴人方面：
一、聲明：(一)原判決關於不利於上訴人部分廢棄。(二)右廢棄部分，被上訴人第一審之
    訴駁回。
二、陳述：除與原判決記載相同者，茲引用之外，補稱：
(一)、上訴人係在未記載借款金額，借款人廖志雄（即上訴人之妹婿）亦未簽名蓋章之
    空白借據上簽名蓋章，且被上訴人銀行亦未派人對保，因此，上訴人與被上訴人
    間就主債務之保證金額，意思未合致，系爭保證契約難謂已經成立。
(二)、上訴人因廖志雄貸款央求作保，乃於八十六年十二月某日，前往台北市帛琉長榮
    國際大飯店籌備處，與該籌備處之負責人黃偉商談貸款作保事宜，但當時廖志雄
    並未到場，黃偉又要求儘快簽字，上訴人乃在空白借據上簽字，但要求黃偉俟廖
    志雄與被上訴人間決定貸款金額後，必須告知上訴人，經上訴人同意後，簽字才
    算數。未料，黃偉未徵得上訴人同意，便將該借據填妥後向被上訴人送件。又當
    時被上訴人方面並無人在場，怎會有人在借據「對保人及日期」欄上蓋章，足證
    係事後才蓋上。
(三)、對上訴人另以廖志雄為連帶保證人向被上訴人借款新台幣（下同）一百五十萬元
    乙節，不予爭執。
乙、被上訴人方面：
一、聲明：駁回上訴。
二、陳述：除與原判決記載相同者，茲引用之外，補稱：
(一)、消費借貸及保證契約均為「諾成契約」，只要雙方意思表示合致，即成立生效，
    毋需一定型式，書據存在與否，並不影響契約之成立，是借據金額是否記載，並
    不影響當事人間契約之成立。況廖志雄對系爭借款之成立、生效並不爭執，有原
    法院八十八年度促字第九八五六號支付命令及確定證明書可證，而保證契約係從
    契約，主契約成立，從契約自無「失所附麗」之情形。
(二)、上訴人係明事理之成年人，應知悉保證之情形，若其無保證之意思表示，何須於
    未受詐欺或脅迫下親筆簽名？況保證契約為債權契約，僅存在於上訴人與被上訴
    人間，上訴人欲對保證契約附加條件，應向被上訴人為之，而非向被上訴人代理
    人以外之訴外人黃偉為之，是其向黃偉為附條件之意思表示，自不生效力。
    理    由
一、被上訴人起訴主張：訴外人廖志雄於八十七年一月七日以上訴人及陳炬正為連帶
    保證人，向被上訴人借款一百五十萬元，約定利息按年息百分之十一計算，嗣後
    並按基本放款利率調整而調整，且利息應按月給付，如逾期給付，系爭借款即視
    為全部到期，並應加付違約金。被上訴人已交付系爭借款予廖志雄，詎廖志雄自
    八十七年七月二十五日起未按期給付利息，依兩造約定，系爭借款視為全部到期
    ，爰依借貸及連帶保證之法律關係，求為判決上訴人如數給付。（被上訴人請求
    陳炬正連帶給付部分，經原審判決被上訴人敗訴，被上訴人就此未聲明不服，該
    部分業已確定。）
二、上訴人則以：伊係於空白借據上簽名蓋章，該借據並未記載借款金額，借款人亦
    未簽名蓋章，被上訴人更未派人對保。且伊曾向訴外人黃偉要求俟廖志雄與被上
    訴人間決定借款金額，必須告知上訴人，經上訴人同意後，保證始生效力，惟黃
    偉未徵得伊同意，便將該借據填妥後向被上訴人送件，兩造就主債務保證金額之
    意思表示並無合致，保證契約尚未成立等語，資為抗辯。
三、查，被上訴人主張上訴人擔任廖志雄前開一百五十萬元借款連帶保證人之事實，
    業據其提出與所述相符之借據一紙為證，上訴人亦自認借據上之簽名蓋章為真正
    ，雖以前揭情詞置辯，惟查：
(一)、上訴人在原審八十八年十月一日、十月二十六日、十二月七日言詞辯論期日，均
    親自到庭，陳稱：「我有當連帶保證人有簽名、蓋章，是銀行之委託人到廣告公
    司簽的」等語，從未對伊連帶保證廖志雄之本件借款金額有所爭執，亦未抗辯伊
    當初於借據上簽名蓋章時，借款金額欄係屬空白，廖志雄復未簽名蓋章云云。上
    訴人提起上訴後，始為上開抗辯，已非無疑；況上訴人係為明事理，有相當學歷
    經驗之成年人，既知擔任其妹婿廖志雄向被上訴人借款連帶保證人，實無將金額
    處留白任由他人事後填寫之理。況由上訴人承認真正之附原審卷第二四頁借據所
    載，可知上訴人於八十六年十二月三十一日亦以廖志雄為連帶保證人向被上訴人
    借貸一百五十萬元，二筆借款之借貸時間相差一星期，借款金額、利息、分期清
    償之方式、期間均屬相同，足見上訴人與廖志雄係以互為連帶保證人之方式分別
    向被上訴人借用同額款項，上訴人對於廖志雄為本件借貸契約之借款人，以及所
    借貸之金額等事項，均知之甚明且與被上訴人達成意思表示合致，要無疑義。因
    是，縱令上訴人係於空白借據上簽名蓋章，亦不影響本件借貸及保證契約之成立
    。
(二)、又，消費借貸契約係不要式契約，一方只要依民法第四百七十五條規定交付金錢
    或其他代替物予他方即生效力，又所謂交付，並不限於親手授受，若借用人與貸
    與人間另有合意，由貸款人將借款存入借款人之活期存款戶，並已存入時，即發
    生交付之效力。本件被上訴人主張其已於八十七年一月七日將現金一百五十萬元
    存入廖志雄帳戶之事實，業據其提出放款轉帳支出傳票、及活期存款憑條、往來
    明細各一紙為證，廖志雄對系爭借款之成立生效並不爭執，有原法院八十八年度
    促字第九八五六號支付命令及確定證明書可稽，依前開說明，足徵廖志雄確已收
    受該筆借款，上訴人辯稱本件主債務不存在，從屬之保證債務亦不存在云云，洵
    非可採。
(三)、至上訴人另辯以：被上訴人未派人對保，及本件保證契約附有俟廖志雄與被上訴
    人決定貸款金額後，必須告知上訴人，經上訴人同意，該保證契約始生效力之停
    止條件云云。惟查，「對保與否，並非保證契約之成立要件」最高法院四十六年
    臺上字第一六三號著有判例可資參照，又保證契約係債權契約，存在於保證人（
    即上訴人）與債權人（即被上訴人）間，上訴人若欲附加所謂之停止條件，亦應
    向被上訴人為之，而非向與該保證契約無關之訴外人黃偉為此意思表示，且衡諸
    金融機關貸款之通常情形，實難採信被上訴人會受理並同意上訴人為附加停止條
    件之連帶保證。上訴人上開抗辯，亦不足採。
三、綜上所述，上訴人之抗辯，均非可取，從而，被上訴人依消費借貸及連帶保證關
    係請求上訴人給付一百四十萬八千一百五十六元及自民國八十七年七月二十六日
    起至清償日，按年息百分之十一計算之利息，並自民國八十七年八月二十六日起
    至清償日止，在六個月以內者，按上開利率百分之十，超過六個月者，按上開利
    率百分之二十計算之違約金，即屬有理。原審為上訴人敗訴之判決，於法核無違
    誤，上訴意旨指摘原判決不當，求予廢棄改判，為無理由，應予駁回。
四、本件事證已明確，上訴人聲請訊問證人黃偉、鄭盛賢，其待證事實無礙本院前開
    認定，自無訊問之必要。
五、據上論結，本件上訴為無理由，依民事訴訟法第四百四十九條第一項、第七十八
    條，判決如主文。
中      華      民      國    八十九    年      七      月    二十六    日
                                民事第三庭
                                    審判長法  官  張  宗  權
                                          法  官  蕭  艿  菁
                                          法  官  吳  秀  美
右正本係照原本作成。
如不服本判決，應於收受送達後二十日內向本院提出上訴書狀，其未表明上訴理由者
，應於提出上訴後二十日內向本院補提理由書狀（均須按他造當事人之人數附繕本）
上訴時應提出委任律師或具有律師資格之人之委任狀；委任有律師資格者，另應附具
律師及格證書及釋明委任人與受任人有民事訴訟法第四百六十六條之一第一項但書或
第二項（詳附註）所定關係之釋明文書影本。
中      華      民      國    八十九    年      七      月    二十八    日
                                          書記官  常  淑  慧
附註：
民事訴訟法第四百六十六條之一（第一項、第二項）：
對於第二審判決上訴，上訴人應委任律師為訴訟代理人。但上訴人或其法定代理人具
有律師資格者，不在此限。
上訴人之配偶、三親等內之血親、二親等內之姻親，或上訴人為法人、中央或地方機
關時，其所屬專任人員具有律師資格並經法院認為適當者，亦得為第三審訴訟代理人
。


司法院資訊處製作；財團法人民間司法改革基金會備份。
